---
title: "TPC 1- Estatística computacional"
author: "João Francisco Botas, nº104782"
date: "2022-09-15"
output:
  prettydoc::html_pretty:
    df_print: paged
    theme: architect
    highlight: github
---

```{r setup, include=FALSE}
knitr::opts_chunk$set(echo = TRUE)
```

```{r, include=FALSE}
#Bibliotecas utilizadas
#install.packages("dplyr")
library("dplyr")
```
# Probabilidades

## Exercício 1

Comecemos por criar dois dados equilibrados com as 6 faces e com as 8 faces. Em seguida, utiliza-se o comando *expand.grid* de forma a criar todas as alternativas possíveis no lançamento dos dois dados. 

```{r}
dado_6l <- 1:6
dado_8l <- 1:8
dois_dados <- expand.grid(dado_6l,dado_8l)
```
É guardada uma tabela com as combinações no lançamento dos dois dados.

Em seguida, vai ser feita a contagem do número de linhas para se adicionar à tabela a probabilidade de cada combinação dos números retirados nos dois dados acontecer.

```{r}
linhas <- nrow(dois_dados)
linhas
Probabilidades <- rep((1/linhas),times=linhas)
tabela_2dados <- data.frame(dois_dados,Probabilidades)
tabela_2dados
```

Como output é mostrado o valor correspondente ao número de linhas/possibilidades = **48**, mas também, a tabela com as combinações dos valores que os dados podem obter, com as respetivas probabilidades.
Tomará sempre a mesma probabilidade para todos os casos, pois os acontecimentos são equiprováveis, e irá equivaler a **1/48**.

## Exercício 2

O acontecimento A corresponde à soma dos dois números retirados no lançamento exceder 8. Para isso, é criada a condição e são colocadas as combinações possíveis, com a condição, numa tabela. Ainda, faz-se a soma desses casos da tabela de forma a saber a probabilidade do acontecimento A.

```{r}
premissaA <- which(tabela_2dados$Var1+tabela_2dados$Var2 > 8)
acontA <- tabela_2dados[premissaA,]
acontA
probA <- sum(acontA$Probabilidades)
probA
```

Assim, são obtidas a tabela e a probabilidade face à condição A, **P(A)= 0.4375**.

## Exercício 3

O acontecimento B corresponde a que o valor retirado no primeiro lançamento (*dado 6 faces*) seja igual ao retirado no segundo lançamento (*dado 8 faces*). O procedimento foi semelhante ao realizado no acontecimento A, do *exercício 2*, com a condição do acontecimento B.

```{r}
premissaB <- which(tabela_2dados$Var1 == tabela_2dados$Var2)

acontB <- tabela_2dados[premissaB,]
acontB
probB <- sum(acontB$Probabilidades)
probB
```

Assim, são obtidas a tabela e a probabilidade face à condição B, **P(B)= 0.125**.

## Exercício 4

Pretende-se calcular a probabilidade do acontecimento: "A soma dos dois dados é maior do que 8 e os pontos dos dados são iguais". Para isso, basta fazer a interseção entre os acontecimentos A e B já calculados nos *exercícios 3 e 4*.

```{r}
AeB <- intersect(acontA,acontB)
AeB
#probabilidade de A conjução com B
prob_AeB <- sum(AeB$Probabilidades)
prob_AeB
```

Assim é obtido o conjunto da interseção de A e B. A probabilidade obtida é **P(A∧B)= 0.041667**.

## Exercício 5

Agora para o acontecimento: “A soma dos dois dados é maior do que 8 ou os pontos dos dois dados são iguais", irá utilizar-se o mesmo método do último exercício, porém, fazendo a união entre os dois acontecimentos.

```{r}
AouB <- union(acontA,acontB)
AouB
#probabilidade de A disjunção com B
prob_AouB <- sum(AouB$Probabilidades)
prob_AouB
```

Tal como no *exercício 4* é obtido um conjunto, mas desta vez da união entre A e B, sendo a probabilidade obtida de **P(AνB)= 0.520833**.


### FIM






