---
title: "TPC 2- Estatística computacional"
author: "João Francisco Botas, nº104782"
date: "2022-09-17"
output:
  prettydoc::html_pretty:
    df_print: paged
    theme: architect
    highlight: github
---

```{r setup, include=FALSE}
knitr::opts_chunk$set(echo = TRUE)
```

```{r, include=FALSE}
#Bibliotecas utilizadas
#install.packages("dplyr")
library("dplyr")
```

# Probabilidades

### Dados do enunciado


Sejam os acontecimentos:

**P(A1)**-> probabilidade relativa a um cutefish dourado; 
**P(A2)**-> probabilidade relativa a um cutefish prateado;
**P(p_A1)**-> probabilidade do cutefish ter peso inferior aos parâmetros, sabendo que é dourado;
**P(p_A2)**-> probabilidade do cutefish ter peso inferior aos parâmetros, sabendo que é prateado; 

```{r}
A1= 0.6
A2= 0.4
p_A1= 0.8
p_A2= 0.3
```

## Exercício 1

Como se sabe a probabilidade de existir um cutefish dourado e prateado e, ao mesmo tempo, de ter um peixe com peso inferior ao regulamentado sabendo que existem os dois tipos de peixe, utilizamos o teorema da probabilidade total a fim de descobrir a *P(Prob_peso)*.
P(Prob_peso)-> probabilidade de ser um cutefish com peso inferior ao regulamentado

```{r}
Prob_peso <- p_A1*A1+p_A2*A2
# para os dados do enunciado a expressão será: 0,8x0,6+0,3x0,4
Prob_peso
```

Logo, a probabilidade de o peso estar inferior aos parâmetros será= **0.6**.

## Exercício 2

Pretende-se saber a probabilidade de um peixe ser cutefish dourado, sabendo que tem peso inferior ao regulamentado. Designemos este acontecimento de *P(A1_p)*.

```{r}
A1_p <- (p_A1*A1)/Prob_peso
# para os dados do enunciado a expressão será: (0,8x0,6)/0,6
A1_p
```

Após utilizar a fórmula da probabilidade condicionada extrai-se a probabilidade pretendida= **0.8**, (passagem da fórmula de Bayes).

## Exercício 3

Seja P(C1∧~P), a probabilidade da interseção de o cutefish ser dourado e de estar nos parâmetros regulamentados.

```{r}
C1_e_np <- A1-p_A1*A1
# para os dados do enunciado a expressão será: 0,6-(0,8x0,6)
C1_e_np
```
A probabilidade obtida foi de **0.12**, para o acontecimento C1∧~P.

## Exercício 4

### 4.1.

A fim de saber o espaço de resultados e as suas respetivas probabilidades foram criados dois *expand.grid* com os valores relativos aos pesos e às chaves das probabilidades já calculadas no *exercício 2*; **P(Prob_peso)= 0.6 e P(~Prob_peso)= 1 - 0.6 = 0.4** (como se fosse a experiência de uma moeda não equilibrada, onde há probabilidades diferentes de sair um e outro). Em seguida, serão multiplicados os pesos às chaves respetivas, para obter-se a probabilidade da combinação de cada linha; (distribuições binomiais).

```{r}
peso <- c("inferior","desejado")
vezes_5 <- expand.grid(peso,peso,peso,peso,peso)
probs <- c(0.60,0.40)
prob_vezes_5 <- expand.grid(probs,probs,probs,probs,probs)
multi_probs <- prob_vezes_5$Var1*prob_vezes_5$Var2*prob_vezes_5$Var3*prob_vezes_5$Var4*prob_vezes_5$Var5
peixes <- data.frame(vezes_5,"Probabilidades"=multi_probs)
peixes
```

Como output é gerado um dataframe com o espaço de resultados e as probabilidades pretendidas.
A probabilidade total da coluna de *Probabilidades* tem de ser igual a 1, tal como mostra o chunk de código seguinte. 

```{r}
soma_peixes <- sum(peixes$Probabilidades)
soma_peixes
```

### 4.2.

Seja o acontecimento A, que pelo menos 3 cutefish têm peso inferior ao regulamentado.
Para saber o número de cutefish com peso inferior, será criada uma nova coluna com a frequência de aparição de "*inferior*" na combinação.

```{r}
inferior<-function(x){
  length(which(x=="inferior"))
}
peixes$n_inferiores<-apply(peixes,MARGIN=1,inferior)
acontA <- (peixes[which(peixes$n_inferiores >= 3),])
acontA
prob_inferiores <- sum(acontA$Probabilidades)
prob_inferiores
```

É devolvido um dataframe já formado na alínea anterior *4.1.*, mas agora só com as linhas que obedecem ao acontecimento A (*16 linhas*). Ainda, é devolvida a probabilidade deste mesmo acontecimento que corresponde o de somar a coluna das probabilidades do dataframe desse acontecimento. Para o acontecimento A (*acontA*), a probabilidade é de **0.68256**.


### FIM





