---
title: "TPC 5-Estatística computacional"
author: "João Francisco Botas, nº104782"
date: "30/09/2022"
output:
  html_document:
    theme: sandstone
    df_print: paged
    code_folding: show
---

```{r setup, include=FALSE}
knitr::opts_chunk$set(echo = TRUE)
```

```{css, echo=FALSE}
blockquote{
color:grey;
}
```

# Variáveis aleatórias

## Exercício 1

> Sabe-se que nos municípios de uma certa região turística, $40%$ mais que duplicam a sua 
população nos meses de verão. 
Suponha que o acréscimo no consumo de água por cada turista alojado, por dia, pode ser descrito 
através de uma variável aleatória com distribuição Normal, de média $0,50 m^3$ e desvio-padrão 
$0,05 m^3$.

Com isto sabe-se que $\mu=0.50 m^3$ e $\sigma=0.05 m^3$.

```{r,echo=FALSE}
miuX1 <- 0.50
sigmaX1 <- 0.05
cat("Foram guardadas as variáveis da média (como miuX1) e do desvio padrão (como sigmaX1) que correspondem a",miuX1,"e",sigmaX1,", respetivamente.")
```

Com as variáveis criadas para as duas medidas, passamos para as alíneas.

### a)

> Qual a probabilidade do acréscimo no consumo, por turista e por dia, ser inferior a $0,437 m^3$?

Seja $X_1$- acréscimo no consumo de água por cada turista alojado em que;
  
  $X_1\sim N(0.5,0.05)$
  
Para calcular a probabilidade pretendida é necessário calcular a probabilidade de $P[X_1<0.437]=P[X_1\le0.437]$. Realiza-se a  igualdade entre os dois, por se tratar de uma variável contínua, em que a probabilidade do valor ser *0.437* será muito pequena. Logo teremos as expressões seguintes:


Com as variáveis criadas fazemos a probabilidade pretendida.

```{r}
norm1a <- pnorm(0.437,mean=miuX1,sd=sigmaX1,lower.tail = TRUE)
norm1a
```

Assim, concluímos que a probabilidade do acréscimo ser inferior a *0.437*, $P[X_1<0.437]$, é igual a **`r norm1a`**.

### b)

> Calcule o maior acréscimo de consumo dos 25% menores acréscimos.

Para calcular o maior acréscimo de consumo dos 25% menores acréscimos é necessário utilizar a função *qnorm* e encontrar o valor correspondente ao 1º quartil, ou seja, onde na amostra o valor máximo dos 25% primeiros:

  $P[X_1\le corte]=0.25$, em que o corte representa a probabilidade pretendida
  
O modelo probabilístico será igual ao da *alínea a)*: $X_1\sim N(0.5,0.05)$

```{r}
norm1b <- qnorm(0.25,mean=miuX1,sd=sigmaX1,lower.tail = TRUE)
norm1b
```

Como output foi dado o valor do corte do 1º quartil (*25%*), corte= **`r norm1b`**. 

### c)

> Numa certa unidade de turismo rural casa, a capacidade é de 20 hóspedes. Considerando 
um momento em que a unidade está totalmente cheia, qual a probabilidade do consumo de 
água diário aumentar em pelo menos $10,75 m^3$?

Seja $X_2$- acréscimo no consumo de água diário por cada 20 turistas alojados.

Será utilizado o teorema da aditividade da normal, pois os hóspedes são variáveis aleatórias independentes e identicamente distribuídas. Logo, pelo corolário da aditividade da normal chega-se à fórmula/modelo probabilístico seguinte: 

  $$T=\sum_{i=1}^{20}X_i\sim N(\mu_T=20\mu,\sigma_T=\sigma\sqrt{20})$$, onde $\mu$ e $\sigma$ representam os valores da média e desvio padrão do consumo diário, por turista, respetivamente.
  $X_2\sim N(0.5\times 20,0.05\times \sqrt{20})$

Ou seja, a probabilidade será dada na forma: $P[X_2\ge 10.75]$

```{r}
miuT <- miuX1*20
sigmaT <- sigmaX1*sqrt(20)
norm1c <- pnorm(10.75,mean=miuT,sd=sigmaT,lower.tail=FALSE)
norm1c
```

Com isto, o valor retirado para a probabilidade será de **`r norm1c`**.

### d)

> Em relação à casa de turismo rural da alínea anterior: 

  > i) Simule uma observação do acréscimo de consumo de água de 20 hóspedes dessa 
casa de turismo rural. Pretende-se que simule o acréscimo de consumo gerado 
por cada um desses 20 hóspedes, e que reporte os acréscimos individuais e o 
acréscimo total (soma dos acréscimos) para esta simulação.

i)
De forma a fazer a simulação de uma observação, será utilizado o comando *rnorm* com o n=20, que irão corresponder aos 20 hóspedes, e com os valores de $\mu$ e $\sigma$ calculados face ao problema da alínea *c)*. Por fim, iremos calcular a soma dos valores que estão no vetor que corresponderá ao acréscimo total.


```{r}
rnorm1di <- rnorm(20,mean=miuT,sd=sigmaT)
rnorm1di
```

Foi retornado o vetor com os valores dos acréscimos individuais dos hóspedes: *vetor com 20 valores, 1 para cada hóspede*.

```{r}
soma <- sum(rnorm1di)
soma
```

Foi retornada a soma desses acréscimos, ou seja, o acréscimo total: **`r soma`**.


> ii) Simule 1000 observações nas mesmas condições, guardando apenas a soma 
para cada uma delas, e, com base nessa simulação, estime a probabilidade que 
calculou de forma exata em c)

ii)
Agora pretendem-se fazer 1000 observações mas somente com os valores das somas geradas na alínea anterior(*alínea d)i)*), com a função *rnorm*. Para realizar isto utiliza-se a função *replicate* para replicar 1000 vezes o vetor com a soma dos acréscimos dos 20 hóspedes.

```{r}
rnorm1dii <- replicate(1000,sum(rnorm(20,mean=miuX1,sd=sigmaX1)))
length(which(rnorm1dii>=10.75))/length(rnorm1dii)
# histograma com densidade
hist(rnorm1dii,freq=FALSE,xlab="Consumo de água diário/20 hóspedes",ylab="Densidade",main="Histograma com a função de distribuição")
curve(dnorm(x,10,0.2236),add=TRUE)
# histograma com quartis
h <- hist(rnorm1dii,breaks=20,plot=FALSE)
cols <- c( "light blue", "#FF7F7F", "#FFAA33", "light green")  
k <- cols[findInterval(h$mids, quantile(rnorm1dii), rightmost.closed=T, all.inside=F)]
plot(h, col=k,xlab="Consumo de água diário/20 hóspedes",ylab="Frequência",main="Histograma relativo aos quartis")
```

Assim, chegou-se ao valor da aproximação da *alínea c)* que foi **0**. Como o valor da probabilidade do consumo diário de água dos 20 hóspedes (*alínea c)*) é muito baixo, o valor da aproximação ser 0 será esperado. O que quer dizer que nos 1000 casos não houve nenhum em que os valores do vetor com as somas foram acima do valor de $10.75\times 20(hóspedes)$.


### FIM










