---
title: "TPC 7-Estatística computacional"
author: "João Francisco Botas, nº104782"
date: "13/10/2022"
output:
  html_document:
    theme: sandstone
    df_print: paged
    code_folding: show
---

```{r setup, include=FALSE}
knitr::opts_chunk$set(echo = TRUE)
library(flextable)
```

```{css, echo=FALSE}
blockquote{
color:grey;
}
```


# Intervalos de confiança

> Num inquérito sobre óculos de sol foram colocadas várias questões aos inquiridos. Para além 
de características sociodemográficas (sexo, idade e nível de educação), perguntou-se o tipo 
de óculos de sol que possuíam, quando tinham sido adquiridos, onde tinham sido adquiridos, 
quanto tinham custado e se eram da marca SoleMio(SM/RB).

> Irão-se analisar apenas duas questões: 1. O indicador “Importância da 
Publicidade e Marketing na compra de óculos de sol” – variável Pub.Mk; e, 2. a questão 
“are_RB”, que indica se os óculos são ou não da marca SoleMio


> Os “Fatores que influenciam a compra de óculos de sol” são variáveis que assumem valores 
reais no intervalo 0-10, onde 0 corresponde a “nada importante” e 10 corresponde a 
“extremamente importante”.

## Exercício 1

>  Pretende-se estimar a importância média concedida à Publicidade e Marketing (variável 
Pub.Mk) enquanto fator de influência na compra de óculos de sol, através de um intervalo de
confiança apropriado, a 99% de confiança.

Em primeiro lugar, irá utilizar-se a biblioteca *foreign* de modo a ler os dados do ficheiro RDS, através da biblioteca "foreign".

```{r}
library(foreign)
data_rds<-readRDS('Estudo_Oculos_Sol.rds')
```

Os dados foram guardados num dataframe na variável *data_rds*.

### 1.1.)

> Definir a variável em estudo

Para definir a variável em estudo é necessário entender que na variável a utilizar os valores estarão contidos entre 0 e 10, e tomarão valores reais. Seja $X_1$ a variável em estudo:

$X_1$- Influência na compra de uns óculos de Sol


### 1.2.)

>  Identificar o parâmetro a estimar

O parâmetro a estimar será o valor de $\mu$ através de intervalos de confiança, com o valor do desvio padrão ($\sigma$) desconhecido.

### 1.3.)

> Escolher a variável fulcral conveniente para a estimação

Como o valor do desvio padrão é desconhecido, os erros serão acrescidos e, por conseguinte, o intervalo de confiança será maior. Pretende-se estimar $\mu$ através de intervalos de confiança com o valor do desvio padrão desconhecido. Seja a variável fulcral representada por ${VF}_1$ e escrita da seguinte forma: 
  
  $$ {VF}_1=\frac {\overline X_1 - \mu}{\frac{S'}{\sqrt{n}}}  \sim N{(0,1)} $$

### 1.4.)

>  Identificar o intervalo teórico (estimador)

A fim de determinar o estimador ou intervalo teórico irá-se utilizar a seguinte dedução:

  $$P[-z<\frac {\overline X_1 - \mu}{\frac{S'}{\sqrt{n}}}<z]=0.99 \Longleftrightarrow 
  ]I_{0.99}[_{\mu}=]{\overline X_1}-z\frac{S'}{\sqrt{n}}, {\overline X_1}+z\frac{S'}{\sqrt{n}}[$$

Com isto, chegámos ao intervalo teórico para o exercício em causa, onde o desvio padrão é desconhecido e será calculado através de valores amostrais.

### 1.5.)

> Calcular os valores amostrais necessários

Para o exercício em causa, será necessário calcular os valores relativos à média e ao desvio padrão para a amostra, ou seja, a média amostral e o desvio padrão amostral.

```{r}
media <- mean(data_rds$Pub.Mk)
media
desviop <- sd(data_rds$Pub.Mk)
desviop
```

Foram retirados os valores amostrais para, posteriormente, serem utilizados no cálculo do intervao de confiança concreto, e guardados nas variáveis *media* e *desviop*.

### 1.6.)

> Construir o intervalo concreto (estimativa)

De forma a construir um intervalo em concreto, utilizar-se-á a fórmula do intervalo teórico construída acima (estimador) e serão substituídos os valores na expressão pelos valores amostrais.

```{r}
conf <- .99
cauda <- 1-conf
# qnorm-> N(0,1)
tstu <- qnorm(conf+cauda/2)
erro<-tstu*desviop/sqrt(length(data_rds$Pub.Mk))
LB<-media-erro
UB<-media+erro
cat("O erro será de",erro,".")
c(LB,UB)
```

O intervalo de confiança concreto será de ${]I_{0.99}[_{\mu}}^{*}\approx]`r round(LB,3)`,`r round(UB,3)`[$.

### 1.7.)

>  Interpretar o intervalo obtido

O valor obtido representa que, caso reproduzirmos a mesma pesquisa inúmeras vezes, 99% dos intervalos terão entre os valores estimados. Ou seja, o fator de influência está entre $4.86$ e $5.20$ no intervalo de valores reais de 0 a 10, com $99%$ de confiança.


## Exercício 2

> Repetir os passos 1 a 7 acima descritos para estimar a proporção de pessoas que possuem 
óculos da marca Solemio (variável are_RB).

### 2.1.)

> Definir a variável em estudo

Como queremos estimar a proporção de pessoas que têm óculos de Sol, e só existem dois valores possíveis, temos uma população de Bernoulli de ter ou não óculos da marca. Seja $X_2$ a variável em estudo:

\begin{equation}\left \{
                \begin{array}{ll}
                  \overline X_2 &, "Yes"= \text{Se a pessoa possuir óculos de Sol da marca} \\
                   1-\overline X_2 &, "No"= \text{Se não possuir óculos de Sol da marca} \\
                  
\end{array} 
\right.
\end{equation}

$X_2$- Possuir óculos da marca Solemio (Bernoulli)


### 2.2.)

>  Identificar o parâmetro a estimar

Como a população é de Bernoulli iremos querer estimar um valor para $p$, ou seja, a proporção de verdadeiros de uma variável (are.RB, neste caso) na amostra.

### 2.3.)

> Escolher a variável fulcral conveniente para a estimação

Como o valor do desvio padrão é desconhecido, os erros serão acrescidos e, por conseguinte, o intervalo de confiança será maior. Pretende-se estimar p através de intervalos de confiança com o valor do desvio padrão desconhecido e com uma amostra de dimensão superior a 30. Seja a variável fulcral representada por ${VF}_2$ e escrita da seguinte forma: 
  
  $$ {VF}_2=\frac {\overline X_2 - p}{\sqrt{\frac{p(1-p)}{n}}}  \sim N{(0,1)} $$

### 2.4.)

>  Identificar o intervalo teórico (estimador)

A fim de determinar o estimador ou intervalo teórico irá-se utilizar a seguinte dedução:

  $$P[-z<\frac {\overline X_2 - p}{\sqrt{\frac{p(1-p)}{n}}}<z]=0.99\Longleftrightarrow 
  ]I_{0.99}[_{p}=]{\overline X_2}-z\sqrt\frac{\overline X_2(1-{\overline X_2})}{n}, {\overline X_2}+z\sqrt\frac{\overline X_2(1-{\overline X_2})}{n}[$$

Com isto, obtemos o intervalo de confiança teórico para a experiência de Bernoulli.

### 2.5.)

> Calcular os valores amostrais necessários

Iremos calcular a frequência de valores verdadeiros na amostra, assim como as suas percentagens para poder utilizar no cálculo do intervalo de confiança.

```{r}
data_rds$are_RB <- as.factor(data_rds$are_RB)
freq_are<-table(data_rds$are_RB)
percent_are<-prop.table(freq_are)
```

Foram criadas as variáveis *freq_are* e *percent_are* com os valores insiridos em data frames. Será construída uma flextable com a (biblioteca *flextable*) para os valores ficarem mais perceptíveis no ficheiro.

```{r,echo=FALSE}
dft <- data.frame(freq_are,percent_are)
names(dft)[names(dft)=="Var1"]=" Valores"
names(dft)[names(dft)=="Var1.1"]=" Valores "
names(dft)[names(dft)=="Freq.1"]="Freq. relativas"
names(dft)[names(dft)=="Freq"]="Freq. absolutas"
ft <- flextable(head(dft))
ft <- theme_box(ft)
ft <- add_header_row(ft,top = TRUE,values=c("Frequência","Percentagem"),colwidths = c(2,2))
ft <- bg(ft, bg = "#36454F", part = "header")
ft <- color(ft, color = "white", part = "header")
ft <- autofit(ft)
ft <- bold(ft,i=1,j=2,bold=TRUE, part="body")
ft <- bold(ft,i=2,j=2,bold=TRUE, part="body")
ft <- bold(ft,i=1,j=4,bold=TRUE, part="body")
ft <- bold(ft,i=2,j=4,bold=TRUE, part="body")
ft <- add_footer_lines(ft,"Proporção de verdadeiros da variável are.RB na amostra.")
ft
```

Assim, foi retornada a tabela referida com os valores amostrais pretendidos.

### 2.6.)

> Construir o intervalo concreto (estimativa)

Para calcular a estimativa, serão utilizados valores da tabela construída acima relativos à amostra em causa.  

```{r}
conf2 <- .99
cauda2 <- 1-conf2
# qnorm-> pois N(0,1)
quantil <-qnorm(conf2+cauda2/2)
n <- sum(freq_are) # dimensão amostra
# X barra na fórmula será o valor da tabela relativo à percentagem do "Yes"; e 1-X barra será o valor da tabela relativo à percentagem do "No"
raiz <- as.numeric(sqrt(percent_are["Yes"]*(percent_are["No"])/n))
erro2 <-quantil*raiz
LB2 <-as.numeric(percent_are["Yes"])-erro2 
UB2 <-as.numeric(percent_are["Yes"])+erro2
cat("O erro será de",erro2,".")
c(LB2,UB2)
```

O intervalo de confiança concreto será de ${]I_{0.99}[_{p}}^{*}\approx]`r round(LB2,3)`,`r round(UB2,3)`[$.

### 2.7.)

>  Interpretar o intervalo obtido

Neste exercício , a interpretação que o intervalo de confiança resultado tem, é que, com $99%$ de confiança, as pessoas têm óculos de sol entre os $19.4%$ e os $28.1%$, aproximadamente.



### FIM 






















